【裁判字號】    95,交聲,1105
【裁判日期】    951211
【裁判案由】    違反道路交通管理處罰條例聲明異議
【裁判全文】
臺灣臺北地方法院交通事件裁定        95年度交聲字第1105號
原處分機關  交通部公路總局台北區監理所
異  議  人
即受處分人  甲○○
上列異議人因違反道路交通管理處罰條例案件，對於原處分機關
交通部公路總局臺北區監理所中華民國九十五年十月二十五日以
北監自裁字裁四０—Ｃ00000000號所為之處分（原舉發
案號：臺北縣政府警察局北縣警交字第Ｃ00000000號）
，聲明異議，本院裁定如下：
    主  文
原處分關於罰鍰新臺幣肆萬玖仟伍佰元部分撤銷。
上開罰鍰撤銷部分，不罰。
其餘異議駁回。
    理  由
一、本件異議意旨略以：異議人即受處分人甲○○於民國九十五
    年十月十日凌晨零時三十分許，固有酒後駕駛車牌號碼ＣＺ
    －０八六八號自用小客車，沿臺北縣新店市○○路由三峽市
    往新店市方向行駛，行經臺北縣新店市○○路二段與安德街
    口時，固有與案外人杜文良所駕駛，搭載案外人廖美惠，車
    牌號碼五Ｅ－五九一九號之自用小客車發生碰撞之事實。然
    案外人廖美惠係因一時遭受驚嚇感覺呼吸困難，為維護自身
    權益始向到場處理之員警提出過失傷害之告訴，實際上並無
    受傷現象，異議人酒後駕車肇事之行為，並無因此致人受傷
    之情事，到場處理員警在本件舉發違反道路交通管理事件通
    知單上登記為酒後駕車肇事「致人受傷」，顯與實情不符。
    況異議人業與案外人廖美惠達成民事和解，付出財物損失及
    本身形象之代價。詎經向原處分機關交通部公路總局臺北區
    監理所陳述意見後，原處分機關仍認異議人有酒精濃度超過
    規定標準每公升０‧五五毫克以上，因而肇事致人受傷之違
    規行為，依道路交通管理處罰條例第三十五條第一項第一款
    規定裁處罰鍰新臺幣（下同）四萬九千五百元，並吊扣駕駛
    執照二年，施以道路交通安全講習。異議人不服，為此，聲
    明異議等語。
二、按道路交通管理處罰條例業於九十四年十二月二十八日修正
    公布，並經行政院命令定自九十五年七月一日起施行，原處
    分機關臺北市交通事件裁決所之處分時間，係在九十五年八
    月十四日，自應適用修正後之新法予以裁處，先此敘明。次
    按「汽車駕駛人，駕駛汽車經測試檢定有下列情形之一者，
    處新臺幣一萬五千元以上六萬元以下罰鍰，並當場移置保管
    該汽車及吊扣其駕駛執照一年；因而肇事致人受傷者，並吊
    扣其駕駛執照二年；致人重傷或死亡者，吊銷其駕駛執照，
    並不得再考領：一酒精濃度超過規定標準。二吸食毒品、迷
    幻藥、麻醉藥品及其相類似之管制藥品。」，修正後道路交
    通管理處罰條例第三十五條第一項定有明文。而汽車駕駛人
    飲用酒類或其他類似物後其吐氣所含酒精濃度超過每公升０
    ．二五毫克或血液中酒精濃度超過百分之０‧０五以上者，
    不得駕車，道路交通安全規則第一百十四條第二款亦規定甚
    明。
三、經查：
  (一)本件異議人即受處分人甲○○確有在酒後駕駛上開自用小客
    車行駛，而於上開時、地失控撞及證人杜文良所駕駛，搭載
    其妻即證人廖美惠之上開自用小客車肇事，經警據報後前往
    上開肇事現場處理時，經警對其實施呼氣中所含酒精濃度測
    試結果為每公升０‧八二毫克之事實，業經異議人提出本件
    異議時具狀以及於臺灣臺北地方法院檢察署九十五年度偵字
    第二三九九八號案件警詢中坦認不諱，並經證人杜文良、廖
    美惠於臺灣臺北地方法院檢察署上開案件警詢中證述屬實，
    且有臺北縣政府警察局新店分局道路交通事故當事人酒精濃
    度測定紀錄表一份在卷可稽，而證人廖美惠確因遭被告駕駛
    上開自用小客車失控撞及渠所乘坐由證人杜文良所駕駛之上
    開自用小客車，致受雖有無明顯外傷，但前胸有壓痛之胸部
    挫傷之傷害，復經證人廖美惠於臺灣臺北地方法院檢察署上
    開案件警詢中證陳在卷，此外，復有天主教耕莘醫院診斷證
    明書一份附卷可徵，此均經本院調閱臺灣臺北地方法院檢察
    署上開偵查案卷核閱無誤。是以，異議人辯稱證人廖美惠僅
    係因一時遭受驚嚇呼吸困難，實則並無因此受傷云云，要係
    違實之詞，不足採信，其確有酒後駕車肇事因而致人受傷之
    違規行為，洵堪認定。原處分機關認異議人違反道路交通管
    理處罰條例第三十五條第一項第一款規定，裁處異議人罰鍰
    四萬九千五百元，並吊扣其駕駛執照二年，原非無據。
  (二)然異議人此一酒後駕車肇事致人受傷之違規行為，同時涉犯
    刑法第一百八十五條之三服用酒類不能安全駕駛動力交通工
    具而駕駛罪、第二百八十四條第一項之過失傷害，經臺灣臺
    北地方法院檢察署檢察官以上開案件偵查後，茲因異議人業
    已與證人廖美惠達成民事和解，據證人廖美惠具狀撤回告訴
    ，就過失傷害部分，遂經該署檢察官於九十五年十一月二十
    八日以九十五年度偵字第二三九九八號案件為不起訴處分，
    並另就異議人涉犯刑法第一百八十五條之三服用酒類不能安
    全駕駛動力交通工具而駕駛罪部分，另向本院聲請以簡易判
    決處刑在案，此亦有臺灣高等法院被告前案紀錄表及臺灣臺
    北地方法院檢察署檢察官上開不起訴處分書及聲請簡易判決
    處刑書各一份附卷可按。
  (三)按於九十四年二月五日公布，於九十五年二月五日施行之行
    政罰法第二十六條規定：「一行為同時觸犯刑事法律及違反
    行政法上義務規定者，依刑事法律處罰之。但其行為應處以
    其他種類行政罰或得沒入之物而未經法院宣告沒收者，亦得
    裁處之。前項行為如經不起訴處分或為無罪、免訴、不受理
    、不付審理之裁判確定者，得依違反行政法上義務規定裁處
    之。」。又其他種類行政罰，係指違反行政法上之義務應受
    「裁罰性」之「不利處分」，依行政罰法第二條規定，包括
    限制或禁止行為之吊扣證照處分。究其立法目的，一行為同
    時觸犯刑事法律及違反行政法上義務規定時，由於刑罰與行
    政罰同屬對不法行為之制裁，而刑罰之懲罰作用較強，故依
    刑事法律處罰，即足資警惕時，實無一事二罰再處行政罰之
    必要，且刑事法律處罰，由法院依法定程序為之，較符合正
    當法律秩序，應予優先適用，但罰鍰以外之沒入或其他種類
    行政罰，因兼具維護公共秩序之作用，為達行政目的，行政
    機關仍得併予裁處。而道路交通主管機關對於汽車駕駛人之
    酒後駕車行為，依上開道路交通管理處罰條例第三十五條第
    一項第一款規定予以裁罰，係對行為人違反行政法上義務規
    定之行政罰，且該條例關於一行為同時觸犯刑事法律及違反
    行政法上義務規定者，並無特別規定。準此，汽車駕駛人酒
    後駕車行為，經測試檢定酒精濃度超過規定標準，同時涉犯
    刑法第一百八十五條之三之公共危險罪嫌者，道路交通主管
    處罰機關除有上開行政罰法第二十六條第一項但書規定，得
    處以其他種類行政罰之情形外，關於罰鍰部分，即應依上開
    行政罰法第二十六條及道路交通管理處罰條例第十條規定，
    移送地方法院檢察署處理，於移送後，非有上開行政罰法第
    二十六條第二項所定不起訴等事由，得依違反行政法上義務
    規定裁處者，不得再依道路交通管理處罰條例第三十五條第
    一項第一款規定，裁處行為人罰鍰之行政罰。
四、綜上所述，異議人雖有於上開時、地酒後駕車肇事因而致人
    受傷，違反道路交通管理處罰條例第三十五條第一項第一款
    規定之違規行為。惟異議人上開酒後駕車肇事因而致人受傷
    之行為，係屬同時觸犯刑事法律及違反行政法上義務規定之
    行為，揆諸前揭規定與說明，罰鍰部分應依刑事法律處罰之
    ，此部分既經臺灣臺北地方法院檢察署檢察官以九十五年度
    偵字第二三九九八號聲請簡易判決處刑書向本院聲請以簡易
    判決處刑在案，則原處分機關依道路交通管理處罰條例第三
    十五條第一項第一款規定，對異議人上開酒後駕車之違規行
    為予以裁罰時，除其行為應處以其他種類行政罰，亦即吊扣
    駕駛執照二年部分，仍得予以裁處外，就異議人違反行政法
    上義務而受罰鍰四萬九千五百元部分，依行政罰法第二十六
    條第一項前段規定，即應依刑事法律處罰之，不得再依上揭
    道路交通管理處罰條例等規定裁罰之。從而，異議人以提出
    本件異議所憑之理由，固無可採。然原處分機關依道路交通
    管理處罰條例第三十五條第一項第一款規定，裁處異議人罰
    鍰四萬九千五百元之行政裁罰部分，既有未恰，自應由本院
    撤銷該部分之原處分，諭知不罰。至原處分機關依道路交通
    管理處罰條例第三十五條第一項第一款規定，裁處吊扣異議
    人駕駛執照二年之其他種類行政裁罰部分，於法並無不合，
    異議人此部分之異議，為無理由，應予駁回。
據上論斷，應依道路交通管理處罰條例第八十七條第二項、道路
交通案件處理辦法第二十條前段，裁定如主文。
中    華    民    國    95    年    12    月    11    日
                        臺灣臺北地方法院交通法庭
                            法  官  吳麗英
上正本證明與原本無異。
如不服本裁定，應於裁定送達後五日內向本院提出抗告狀。
                            書記官  田華仁
中    華    民    國    95    年    12    月    14    日


司法院資訊處製作；財團法人民間司法改革基金會備份。
